【裁判字號】    92,台上,5189
【裁判日期】    920918
【裁判案由】    違反毒品危害防制條例
【裁判全文】
最高法院刑事判決                              九十二年度台上字第五一八九號
    上  訴  人  甲○○
右上訴人因違反毒品危害防制條例案件，不服台灣高等法院高雄分院中華民國九十二
年六月二十四日第二審更審判決（九十二年度上更(一)字第五０號，起訴案號：台灣屏
東地方法院檢察署九十年度偵字第七九０四號、九十一年度偵字第四六號、第二一四
號、第一五五四號），提起上訴，本院判決如左：
    主  文
原判決撤銷，發回台灣高等法院高雄分院。
    理  由
本件原判決認定：緣鐘志鴻（業經判刑確定）意圖販賣第一級毒品海洛因牟利，原提
議與上訴人甲○○共同出資購買，因上訴人無足夠資金，乃轉而與廖宏明（亦經判刑
確定）基於共同販賣第一級毒品海洛因圖利之犯意聯絡，由廖宏明於民國九十年十二
月十一日打電話委託有同上犯意聯絡之上訴人在高雄地區代為尋找毒品來源，上訴人
即於同年月十二日覓得高雄地區毒販陳福順，與陳福順接洽購買海洛因磚一塊（重約
九兩三錢），代價新台幣（下同）六十五萬元，並約定翌（十三）日晚上交易。上訴
人將上情告知廖宏明，廖宏明乃與鐘志鴻及上訴人議妥，由廖宏明出資二十四萬元，
鐘志鴻出資四十萬元，不足之一萬元由上訴人支付。同年月十三日十九時許，廖宏明
與鐘志鴻自台北市松山機場搭飛機攜帶六十四萬元之現金，於同日二十時許抵達高雄
市，並推由廖宏明攜帶該六十四萬元至高雄市新興區○○○路一二八號八樓之一上訴
人租處與上訴人會合，上訴人再以電話聯絡陳福順，約在同市○○○路與新盛二街口
交易。上訴人向廖宏明取得上述六十四萬元，下樓至上述約定地點等候。陳福順依約
攜帶毒品海洛因磚一塊（淨重三五四．五六公克，包裝重二十點一七公克，純度百分
之六四．六九），於當日二十一時二十分左右，抵達上述約定地點，將該海洛因磚交
與上訴人，並取得上訴人交付之六十四萬元（不足一萬元後補）後欲駕車離去時，為
警調小組人員當場逮捕，並從陳福順車上扣得該六十四萬元現金。上訴人取得該海洛
因磚後，欲返回租住處時，亦為警調小組人員當場逮捕，並扣得上述海洛因磚一塊，
再於上訴人之帶領下，至屋內逮捕廖宏明，又經檢察官事先同意，於偵查中供述本案
案情有重要關係之待證事項及共犯鐘志鴻之犯罪事證，因而使檢察官得以查獲並追訴
鐘志鴻等情。因而撤銷第一審關於上訴人部分之不當科刑判決，改判論處上訴人以共
同販賣第一級毒品罪刑，固非無見。
惟查：(一)、刑法第五十九條所定減輕其刑，以宣告法定最低度之刑猶嫌過重者，始有
其適用。而毒品危害防制條例第四條第一項販賣第一級毒品罪之法定刑為死刑或無期
徒刑，處無期徒刑者，得併科新台幣一千萬元以下罰金。原判決既依證人保護法第十
四條第一項規定減輕上訴人之刑，按諸刑法第六十四條第二項、第六十五條第二項之
規定，其法定刑除併科罰金部分外，應為無期徒刑或七年以上有期徒刑。原判決竟宣
告處上訴人有期徒刑九年，已逾其法定最低刑七年，自無刑法第五十九條之適用。乃
原判決仍依該法條減輕上訴人之刑，顯有適用法則不當之違法。(二)、原判決理由先謂
：「被告雖意圖營利販入海洛因，固戕害他人之身心，危害國人健康，但本院斟酌其
出資僅一萬元，獲利非鉅，與一般所見大規模販毒行為，顯然有別，在客觀上足以引
起一般人之同情……爰依刑法第五十九條酌減其刑」等語（見原判決第七頁第十行以
下），似認上訴人所為犯罪情節輕微，足堪引起一般人之同情，然其理由嗣又認：「
審酌被告……明知鐘志鴻、廖宏明販入毒品係為轉售牟利，仍與之合謀並參與販入犯
行，雖因鐘志鴻、廖宏明二人籌足六十四萬元，致其僅出資一萬元，但其在本件毒品
交易卻居於主導控制之角色，預期一定之獲利，犯罪情節重大，不能以其出資額若干
分論科刑，加上扣案之毒品淨重約三百五十四公克，若全部售出，將嚴重危害他人健
康及社會治安……」云云（見原判決第九頁第一行以下），彼此相齟齬，亦有判決理
由矛盾之違誤。(三)、原判決認定上訴人明知鐘志鴻、廖宏明購買扣案之海洛因磚一塊
，係為販賣牟利等情，係以上訴人於檢察官偵查時供承：「（是否會摻入東西？）會
，多少會轉讓一些出去，不然怎會有錢買毒品」等語為據（見九十年度偵字第七九０
四號卷第二十九頁；原判決第六頁第九行以下）。但上訴人前述所供縱認屬實，依其
語意，亦僅承認其有「轉讓」海洛因之情事，尚難據之認定上訴人即有「販賣」海洛
因之意圖或行為。原判決只憑上訴人上述之供詞即遽為前開之認定，自嫌速斷，並有
認定事實與卷內資料不符之證據上理由矛盾之違法。以上或為上訴意旨所指摘，或為
本院得依職權調查之事項，應認原判決仍有撤銷發回更審之原因。
據上論結，應依刑事訴訟法第三百九十七條、第四百零一條，判決如主文。
中      華      民      國    九十二    年      九      月     十八     日
                              最高法院刑事第九庭
                                  審判長法官  陳  炳  煌
                                        法官  陳  正  庸
                                        法官  韓  金  秀
                                        法官  吳  信  銘
                                        法官  徐  文  亮
      右正本證明與原本無異
                                              書  記  官
中      華      民      國    九十二    年      九      月     二十四   日


司法院資訊處製作；財團法人民間司法改革基金會備份。
